最高法院刑事判決　　　　　　九十六年度台上字第四七五三號
上　訴　人　甲○○
上列上訴人因妨害公務案件，不服台灣高等法院高雄分院中華民
國九十六年五月二十四日第二審更審判決（九十六年度上更(一)字
第一六號，起訴案號：台灣高雄地方法院檢察署八十九年度偵字
第一一三五七號），提起上訴，本院判決如下：
    主  文
原判決關於甲○○部分撤銷，發回台灣高等法院高雄分院。
    理  由
本件原判決撤銷第一審關於上訴人甲○○妨害公務部分之判決，
改判依刑法修正前連續犯之規定，論處上訴人共同連續犯隱匿公
務員職務上委託掌管之物品罪刑，固非無見。
惟按有罪判決書對於被告有利之證據不採納者，應說明其理由，
始為適法。本件原判決認定億泰油行於民國八十八年六月二十九
日經警扣押而委託同案被告廖敏男保管之柴油二千五百五十四公
升有繼續銷售殆盡，另加油機具及加油槍仍在億泰油行繼續使用
等情，雖已說明係以廖敏男於警詢、偵查及第一審之供述為據。
但廖敏男其於警詢不利於上訴人之供述與其於偵查中供稱：「（
有被查獲柴油？放置何處？）是，寄放在朋友處，名『福源』（
即陳福源）鐵工廠處，因為怕被人偷走，才請他保管，東西還在
，未賣掉」、「（保管的油？）卸下用鐵桶裝起來，我請林福元
（應是陳福源）載去放」、「（第一次查到之加油機等與第二次
查到之加油槍等是否相同的物品？）我有拔起來加油機」等語（
偵查卷八十八年十月十九日、八十八年十月二十五日、八十九年
五月十七日筆錄）；及其於第一審所供：「扣案的油品也是裝桶
交由陳福源保管，沒有售出」、「油我並沒有賣掉，金屬油槽、
及加油機具都是陳福源載回去工廠保管」、「扣押油品沒有再度
販售出去，我在警訊會陳述我有販售出去是因為緊張講錯了」等
語（見第一審卷九十一年十月十八日、十二月三日、九十二年五
月十六日筆錄）並不相符；又證人梁忠誠於第一審證稱：「（二
次查獲被查扣之柴油及加油機具、儲油槽如何處理？）陳福源載
去他工廠保管，等到檢察官通知我們執行的時候，再繳交贓物庫
」、「（是否將扣押之柴油銷售出去？）沒有，都是查扣後載去
工廠保管」等語（見第一審卷九十一年十二月三日筆錄）；證人
陳福源於第一審證述：「（是否幫李美麗保管被檢方所查扣之扣
押物？）是的，她被查獲之扣押物都送到我那邊去，因為她沒有
空地可以放」、「（送去你那邊去，你如何處理？）都放在我那
邊，等法院要交出去時，我再送過去」、「（廖敏男在八十八年
六月二十九日及十月十九日被查獲二次，扣案的東西是否都運至
你處？有無拿出來重複使用？）是的。沒有。東西都放在我那邊
」、「（廖敏男八十八年六月二十九日被查獲的扣押物品你如何
處理？）東西都是先運到我的工廠旁邊的空地保管，等地檢署通
知要繳回國庫的時候，再繳回國庫」等語（見第一審卷九十一年
三月十二日、十月十八日、十一月八日筆錄）、其於原審上訴審
復證述：「他們被查獲之後就沒有在賣，因為我自己有在製作油
桶，……他們被查獲之後，會看我那邊有什麼方便桶子可以裝，
用這種過去將油桶換過來放到我那邊保管」、「我將他被查扣的
桶子載回去，將我的新的桶子拿過去裝設我才有工錢可以賺」等
語（見原審上訴審卷九十二年十二月三日筆錄）、又於原審證述
：「被查獲之後，他們（指億泰油行）就會當天馬上換（油槽）
。（換下來舊的油槽）我會帶回去工廠……舊的油槽我先載回工
廠，柴油部分我是加入我的油灌車，我放在工廠最後面的角落，
如果地檢署通知要繳時，我再將油抽出來，地檢署會派人到現場
檢查東西，我再繳回地檢署指定的地方。……繳地檢署執行之柴
油應該是原先查扣的柴油，因為都是我親自去高雄市○○路億泰
油行去抽，抽完後就放在我的工廠，油槽有吊到工廠去，到工廠
之後，再將油裝載舊油槽。不可能將地檢署查扣的柴油販賣後，
再買新的柴油繳納。我確定都是原來的油」等語（見原審卷九十
六年四月十九日筆錄）；又證人林水清於第一審證稱：「（是否
常看到停車場內有被查獲非法售油的事情？當時是否有人載運走
被查扣的加油機具？）我看到過五、六次。每次被查獲後，就有
一個皮膚黑黑的人過去載桶子並且拆卸加油機具，並裝設新的加
油機具。每次被查獲後沒有多久，他就會過來載東西」等語（見
第一審卷九十二年五月十六日筆錄）；另證人即曾目睹億泰油行
遭警查獲過程之曳引車司機陳樵潤、朱明煌、朱明章亦均證稱被
查獲時機具與及油品都會載走，會換新的機具、油品來，其等並
在該處等候加油，將油載走與載油來的人並非同一人等語；證人
廖博崧亦證稱當時還在車上等候數小時加油云云、證人呂炳融證
稱有看到有人在那裡拆東西、司機在哪裡等很久要加油，去看到
新的油桶與原來的不同，因為油桶型號不同云云；證人即居住億
泰油行附近之居民林國安證稱有司機開卡車來載油桶，伊並幫忙
將舊油桶搬到車上云云（以上均見原審上訴審卷九十二年十一月
十二日筆錄）；原判決對上開有利於上訴人之證據恝置未論，並
未說明其證據取捨及判斷之理由，即遽為不利於上訴人之認定，
依首開說明，自非適法。又原判決理由內關於刑法第三十一條第
一項之規定，依本院九十五年第八次刑事庭會議決議，認應適用
舊法，但原判決據上論結欄所引用之法條中，關於刑法第三十一
條第一項並未載明係刑法修正前第三十一條第一項，亦有疏漏，
併予指明。上訴意旨指摘原判決關於上訴人部分不當，尚非全無
理由，應認該部分仍有撤銷發回更審之原因。
據上論結，應依刑事訴訟法第三百九十七條、第四百零一條，判
決如主文。
中　　華　　民　　國　九十六　年　　九　　月　　六　　日
                      最高法院刑事第四庭
                          審判長法官  莊　登　照
                                法官  黃　一　鑫
                                法官  林　秀　夫
                                法官  徐　昌　錦
                                法官  許　錦　印
      本件正本證明與原本無異
                                      書  記  官
中　　華　　民　　國　九十六　年　　九　　月   十一   日
                                                H
